【裁判字號】    89,易,219
【裁判日期】    890714
【裁判案由】    傷害
【裁判全文】
臺灣臺東地方法院刑事判決                          八十九年度易字第二一九號
    公  訴  人  臺灣台東地方法院檢察署檢察官
    被      告  丁○○
                甲○○
右列被告等因傷害等案件，經檢察官提起公訴（八十九年度偵字第五０三號），本院
判決如左：
    主  文
丁○○以加害生命之事，恐嚇他人致生危害於安全，處拘役肆拾日，如易科罰金，以
參佰元（即新臺幣玖佰元）折算壹日，緩刑貳年。緩刑期內付保護管束，付保護管束
期間禁止實施實施家庭暴力行為。
丁○○被訴傷害部分公訴不受理。
甲○○公訴不受理。
    事  實
一、丁○○於民國八十八年十二月二十四日凌晨零時許，工作完後回到其與妻丙○○○共同位於台東縣台東市○○街四十六號三樓之住處，因不滿丙○○○換門鎖不
    讓其入內，竟於屋外以言詞向丙○○○恐嚇稱：「如果妳（指丙○○○）不開門
    ，我就踢死你」等語，致丙○○○心生畏怖之感。
二、案經台東縣警察局台東分局報請臺灣台東地方法院檢察署檢察官偵查起訴。
    理  由
壹、丁○○有罪部分：
一、訊據被告丁○○固坦承有對丙○○○說出前述恐嚇之語，惟矢口否認有加害丙○○○生命之意思，辯稱：是一時氣憤之語云云。查被告為前述恐嚇言語之行為，
    業據告訴人即被害人丙○○○於警訊、偵查及本院審理中指述明確，並經證人即
    本案共同被告甲○○、目擊證人乙○○於本院證述在卷，核與證人於警訊中所述
    相符，是被告此處坦承犯行，復有如前證人證詞足為補強證據，堪為採信。另按
    刑法第三百零五條所規定，以加害生命、身體、自由、財產之事「恐嚇」他人，
    尚須「致生危害於安全」始足當之。本條所稱之「恐嚇」係指，以加害生命、身
    體等之事，足以使人生畏怖之心，而通知將加惡害之旨於被害人之行為，此最高
    法院五十二年台上字第七五一號判例著有相同之見解。實則與刑法第三百零四條
    及其他暴力犯罪所規定之「脅迫」概念相當，為無形之強制力。至「致生危害於
    安全」之構成要件要素，必須恐嚇之意達到受加害通知之人，使心生畏怖，而產
    生生命、身體、自由或財產受到不安全等危險的感覺，這種危險之結果是否發生
    ，須依個案所有情狀為考量，如恐嚇者與被恐嚇者之間的實力關係、恐嚇者之語
    氣、說話之場合，及被恐嚇者之性格等，均為判斷之因素。查被告坦承恐嚇之語
    ，輔以被告進門後，與共同被告甲○○即向被害人丙○○○租屋之承租人，相互
    發生毆打之情事（此部分業據雙方撤回告訴，如後述），及告訴人、證人甲○○
    所述被告過去常有毆打丙○○○之行為等客觀情狀，另被害人主觀上合於常情之
    認知等綜合判斷，被告所言恐嚇之語，已致被害人發生危害於生命、身體安全之
    感受，該當此一構成要件要素，本案事證明確，被告犯行堪以認定，應予論罪科
    刑。
二、核被告所為係犯刑法第三百零五條之恐嚇危安罪。又被害人為被告之妻，且與被
    告共同居住同處，與被告屬家庭暴力防治法第三條所明定之家庭成員，被告對其
    妻實施不法暴力侵害之行為，而成立刑法恐嚇危安之犯罪，為同法第二條第二項
    所稱之家庭暴力罪。爰審酌被告犯罪之動機、目的竟僅因一時氣憤，對被害人恐
    嚇危害生命之語，致與被告同住之被害人處於恐懼環境中之犯罪手段及所生危害
    ，犯本罪後，坦承部分犯行，並取得被害人之原諒，態度尚稱良好等一切情狀，
    量處如主文所示之刑，並諭知易科罰金之標準，以示懲戒。另查被告前未曾有犯
    罪之紀錄，亦無受有期徒刑以上刑之宣告，有臺灣高等法院被告全國前案紀錄表
    各一件在卷可查，其因一時失慮行為，致觸犯刑責，經此偵查、審理及刑之宣告
    後，當知所警惕而無再犯之虞，輔以被害人當庭表示原諒被告，並為被告請求緩
    刑之表示，本案無論自一般或特別預防之刑罰考量目的，本院認對被告所宣告之
    刑均以暫不執行為適當，爰併予宣告緩刑二年。另被告所犯為家庭暴力罪，業如
    前述。被告犯家庭暴力罪而受緩刑之宣告，在緩刑期內應付保護管束；法院為此
    緩刑宣告時，得命被告於緩刑付保護管束期間內，遵守禁止實施家庭暴力行為等
    五款法定事項。家庭暴力防治法第三十條第一項、第二項分別定有明文。查被告
    過去曾有毆打被害人即其妻之犯行，業據被害人陳述在卷，是被告於本院所宣告
    之緩刑付保護管束期間，經本院審酌被告品行、犯行及參酌被害人願原諒被告之
    意思，併依家庭暴力防治法第三十條第二項第一款之規定，併命被告對被害人禁
    止實施家庭暴力行為如主文。
貳、不受理部分
一、公訴意旨略以：被告丁○○、黃翠華互為傷害之犯行，丁○○所為傷害犯行與所
    為恐嚇犯行為犯意各別，罪名不同之數罪（詳如附件起訴書所載關於被告等傷害
    之犯行）。
二、按刑法第二百七十七條第一項之罪，須告訴乃論；告訴乃論之罪，告訴人於第一
    審辯論終結前，得撤回其告訴；又告訴乃論之罪，其告訴經撤回者，應諭知不受
    理之判決。刑法第二百八十七條、刑事訴訟法第二百三十八條第一項、同法第三
    百零三條第三款分別定有明文。
三、查本案告訴人等即被告丁○○、甲○○，相互對對方提出被告等涉有刑法第二百
    七十七條第一項之傷害案件之告訴，公訴人亦認被告等觸犯刑法該條項罪嫌，依
    前述刑法第二百八十七條規定，刑法第二百七十七條第一項之罪，須告訴乃論。
    本件於八十九年六月三十日本院審理期日，經告訴人丁○○、甲○○當庭表示撤
    回對對方之告訴，經載明筆錄在卷。依前述說明，本件爰不經言詞辯論，逕就二
    人被訴傷害部分，為不受理判決之諭知。
據上論斷，應依刑事訴訟法第二百九十九條第一項前段、第三百零三條第三款、第三
百零七條，家庭暴力防治法第二條第二項、第三十條第一項、第二項第一款，刑法第
三百零五條、第四十一條、第七十四條第一款，罰金罰鍰提高標準條例第一條前段，
判決如主文。
本案經檢察官張德寬到庭執行職務
中    華    民    國      八十九      年      七      月      十四      日
                                  臺灣臺東地方法院刑事庭
                                      法  官  錢  建  榮
右正本證明與原本無異。
如不服本判決，應於判決送達後十日內向本院提出上訴狀。（須附繕本）
「切勿逕送上級法院」
                                      書記官  林  建  成
中    華    民    國      八十九      年      七      月      十七      日
刑法第三百零五條：
以加害生命、身體、自由、名譽、財產之事恐嚇他人，致生危害於安全者，處二年以
下有期徒刑、拘役或三百元以下罰金。
附件：起訴書一件。


司法院資訊處製作；財團法人民間司法改革基金會備份。
